臺灣臺北地方法院民事判決
108年度簡上字第292號
上  訴  人  
即被上訴人  彭毓中  
訴訟代理人  廖湖中律師
被上訴人即  
上  訴  人  范光勳  
訴訟代理人  李采霓律師    
上列當事人間請求給付酬金等事件，兩造對於中華民國108年4月
18日本院新店簡易庭107年度店簡字第1263號第一審判決各自提
起上訴，本院於110年10月20日言詞辯論終結，判決如下：
    主      文
兩造上訴均駁回。
第二審訴訟費用由兩造各自負擔。
    事實及理由
一、上訴人即被上訴人彭毓中（下稱彭毓中）主張：被上訴人即
    上訴人范光勳（下稱范光勳）委託伊自民國105年3月1日起
    擔任由揚展開發建設有限公司（下稱揚展公司）起造之「新
    北市102店建字第041號」建案（下稱系爭建案）之工地負責
    人，接受范光勳指示及辦理、聯絡關於系爭建案工地所需之
    採購與發包及管理工地現場之事宜，兩造間係委任關係，並
    約定105年3月工作之報酬新臺幣（下同）15萬元，次月起每
    月20萬元，每月報酬於次月5日給付，詎范光勳僅於105年4
    月8日、同年5月9日、同年6月13日、107年7月11日給付3、4
    、5、6月各15萬元報酬，短付4、5、6月報酬各5萬元，且未
    付7月份報酬20萬元，共有35萬元報酬迄未給付伊。另伊代
    范光勳墊付工地現場臨時工及採購之必要費用共17萬6162元
    （包括建材2萬6775元、五金工具8,532元、灌漿臨時工資與
    便當飲料9,600元、第1層水平支撐清除3萬1380元、粗工及
    技師費9萬8500元、發票725元及650元2張），扣除揚展公司
    老闆娘即會計林淑燕（范光勳之配偶）於105年6月21日、同
    年7月14日預付工地零用金4萬2000元給伊，總計仍有代墊款
    13萬4162元尚未給付伊。以上范光勳積欠伊報酬及處理委任
    事務支出之必要費用即代墊款共計48萬4162元，爰依委任法
    律關係、第546條第1項規定起訴，求為判命范光勳應給付伊
    48萬4162元，及自起訴狀繕本送達翌日起至清償日止，按週
    年利率5%計算之利息（下合稱48萬4162元本息）。　　
二、范光勳則以：系爭建案工程為揚展公司之建案，伊為揚展公
    司負責人，將該工程之管理監造工作委由彭毓中承攬，報酬
    為每月15萬元，並約定彭毓中之給付義務包括必須提供1名
    具有工地主任證照之專業人士、雜工1名及彭毓中共3人，兩
    造間之契約關係為承攬而非委任。伊未積欠彭毓中報酬，縱
    有，依民法第127條第7款規定，彭毓中之報酬請求權已罹於
    時效，伊得拒絕給付。縱未罹於時效或兩造間屬委任關係，
    兩造間並無自105年4月起每月報酬20萬元之約定，且彭毓中
    未依約提供具工地主地證照之專業人士1名，伊得就報酬之
    給付為同時履行抗辯。另彭毓中未盡管理監督施工廠商按圖
    施工之義務，因施工方法錯誤，導致鄰房嚴重損害，致伊及
    揚展公司依公司法第23條第2項及民法第28條規定，對該鄰
    房所有權人負連帶損害賠償責任，揚展公司乃僱工回填地基
    、修補鄰房裂痕損害、重修牆壁等，共支出48萬4837元，賠
    償鄰房損害後，伊已於107年11月16日依公司法第23條第1項
    規定如數賠償揚展公司上開金額，伊因彭毓中之債務不履行
    而受有上開損害，得依民法第227條第1項、第544條規定，
    請求彭毓中如數賠償；又彭毓中僅提供1名有證照之工地主
    任到場約2、3天，有不完全給付工地主任情事，而有工地主
    任證照之人月薪至少為5萬元，彭毓中溢領4個月報酬合計20
    萬元，伊得依民法第179條規定請求返還；並依序據以抵銷
    ，彭毓中亦不得請求報酬。再縱認兩造為委任關係，伊僅委
    任彭毓中管理及監造，並未委任其發包與採購，且彭毓中未
    就系爭建案代墊款項，亦均非管理監造系爭建案施工之必要
    費用，自不得請求伊償還等語，資為抗辯。
三、原審為彭毓中部分勝訴之判決，即判命范光勳應給付彭毓中
    10萬1613元，及自107年9月13日起至清償日止，按週年利率
    5%計算之利息，並依職權為准免假執行之宣告，而駁回范光
    勳其餘請求。兩造就敗訴部分各自提起上訴，彭毓中上訴聲
    明為：㈠原判決關於駁回伊後開第㈡項之訴，及該部分訴訟費
    用之裁判，均廢棄；㈡上開廢棄部分，范光勳應再給付伊38
    萬2549元，及自起訴狀繕本送達翌日起至清償日止，按週年
    利率5%計算之利息。范光勳則答辯聲明：上訴駁回。范光勳
    之上訴聲明為：㈠原判決命伊給付部分，及該部分訴訟費用
    之裁判，均廢棄；㈡上開廢棄部分，彭毓中在第一審之訴駁
    回。彭毓中則答辯聲明：上訴駁回。
四、兩造不爭執之事項（本院卷第191至192頁)：
　㈠系爭建案為揚展公司之建案，范光勳為揚展公司負責人，於1
    05年3月將系爭建案工程之管理監督工作交由彭毓中負責，
    為工地負責人。
　㈡兩造約定105年3月份之報酬為15萬元。范光勳於105年4月8 
    日、同年5月9日、同年6月13日、107年7月11日分別給付105
     年3月、4月、5月、6月份報酬各15萬元予彭毓中。
　㈢范光勳於105年7月27日終止兩造間之契約。　　　　
五、彭毓中主張：范光勳短付委任報酬共35萬元，並應償還伊處
    理委任事務支出之必要費用13萬4162元，伊自得依委任法律
    關係、第546條第1項規定，請求范光勳給付48萬4162元本息
    等語，然為范光勳所否認，並以前詞置辯。茲查：
　㈠有關兩造間契約之性質為委任契約或承攬契約：
　⒈按稱承攬者，謂當事人約定，一方為他方完成一定之工作，
    他方俟工作完成，給付報酬之契約；稱委任者，謂當事人約
    定，一方委託他方處理事務，他方允為處理之契約，民法第
    490條第1項、第528條分別定有明文。則委任與承攬固均屬
    勞務契約，惟委任關係乃使受任人按一定目的之方向，為委
    任人處理事務，著重於勞務本身，不以有一定之結果為必要
    ，於受任人依委任人指示處理事務後，無論有無結果，均能
    獲得報酬；承攬關係則著重於服勞務之結果，而非勞務本身
    ，需以工作之完成始達契約目的，方能請求報酬，若承攬無
    結果時，則不得請求報酬；另承攬人對其完成工作，應負瑕
    疵擔保責任（民法第492條），此為委任契約所無。是兩造
    間所定契約究屬承攬契約或委任契約，應視兩造是否約定提
    供勞務者有完成一定工作之義務，以及其報酬義務是否以完
    成一定工作為要件而定，倘有上開約定者，其契約之性質為
    承攬，無上開約定者，其契約之性質為委任。
　⒉查范光勳將系爭建案工程之管理監督工作委由彭毓中處理，
    由彭毓中擔任工地負責人，負責系爭建案之管理及監造等事
    宜，范光勳則按月給付報酬與彭毓中之事實，為兩造所不爭
    執（本院卷第191、339至340頁），則依兩造約定之內容，
    彭毓中係受范光勳委託處理系爭建案之管理監造事務，著重
    在委託事務之處理，並非著重於完成一定工作物為目的，復
    參諸兩造係約定由范光勳按月給付報酬，並無完成一定之工
    作物，范光勳對彭毓中無須辦理驗收之程序，且彭毓中亦無
    須負擔瑕疵擔保責任，是足認彭毓中之履約標的在於提供服
    務，亦即為范光勳處理一定事務，依前開說明，應認兩造間
    契約之性質為委任契約，范光勳辯稱兩造間為承攬契約，委
    無可採。
　㈡有關彭毓中依委任法律關係請求范光勳給付報酬35萬元，有
    無理由：
　⒈彭毓中主張兩造約定自105年4月起每月報酬為20萬元，固據
    提出兩造間LINE對話紀錄為憑，然為范光勳所否認。按所謂
    默示之意思表示，必依表意人之舉動或其他情事，足以間接
    推知其有承諾之效果意思者，始得當之；單純之沉默，除依
    交易上之慣例或特定人間之特別情事，在一般社會之通念，
    可認為有一定之意思表示者外，不得謂為默示之意思表示。
    查彭毓中所提出之兩造間LINE對話紀錄，僅足認彭毓中於10
    5年5月9日、同年7月11日、同年7月27日、同年8月7日，分
    別以LINE傳送訊息催請范光勳自105年4月起每月給付20萬元
    報酬（原審卷第356至357、366、373、376頁），然范光勳
    分別給付105年3月、4月、5月、6月份報酬各15萬元予彭毓
    中，為兩造所不爭執（本院卷第191頁），上開LINE對話紀
    錄僅彭毓中之單方陳述，均不足以證明或推知范光勳曾同意
    自105年4月起每月給付20萬元報酬，或范光勳有何舉動或其
    他情事，可資認定為已同意自105年4月起每月給付20萬元報
    酬之默示意思表示，縱范光勳對於彭毓中傳送之上開訊息未
    於LINE對話中反駁、否認，至多僅係單純之沉默，不生任何
    法律效果，此外，彭毓中復未舉證證明兩造確有約定自105
    年4月起每月報酬為20萬元，是其此部分主張，並非可採，
    范光勳既不爭執兩造約定每月報酬為15萬元（本院卷第340
    頁），應屬可採。
　⒉彭毓中雖主張范光勳委託伊自105年3月1日起擔任系爭建案之
    工地負責人，然未舉證以實其說，尚難採信。又兩造雖未明
    確約定其管理監造期間，然管理監造服務既係以施工內容為
    標的，可見彭毓中之管理監造係配合施工期間，由自己或派
    遣人員在工地管理監督施工廠商施工，而系爭建案工程於10
    5年3月7日開工，有建築物施工日誌附卷可稽（本院卷第135
    頁），且為兩造所不爭執（本院卷第128、147頁），堪信屬
    實，堪認范光勳抗辯兩造之管理監造契約自105年3月7日起
    乙節，應屬可採。再范光勳於105年7月27日終止兩造之委任
    契約，亦為兩造所不爭執（本院卷第191頁），則彭毓中受
    委任期間自105年3月7日起至同年7月27日止，合計4個月又2
    1日，應可認定。兩造約定每月報酬為15萬元，已如前述，
    范光勳已給付4個月各15萬元之報酬予彭毓中，為兩造所不
    爭執（本院卷第191頁），則范光勳未給付105年7月之報酬
    以每月15萬元比例計算為10萬1613元（150,000元×21/31日＝
    101,613元，元以下4捨5入），是彭毓中依委任法律關係請
    求范光勳給付報酬10萬1613元，為有理由，逾此部分之請求
    ，則無理由。
　⒊范光勳辯稱兩造約定彭毓中之給付義務包括必須提供1名具有
    工地主任證照之專業人士、雜工1名及彭毓中共3人，固據提
    出委託管理監造工程合約書（下稱系爭管理監造合約）、兩
    造間LINE對話紀錄為證，然為彭毓中所否認。查系爭管理監
    造合約第6條雖記載「乙方（即彭毓中）應依據設計人提供
    之圖說之工程投標單所列工程項目負責管理監造（現場工地
    主任及雜工各1位）...」（原審卷第80頁），然該合約未經
    兩造簽章同意（原審卷第83頁），尚難據以認定彭毓中之給
    付義務包括提供現場工地主任及雜工各1位。另彭毓中所提
    出之兩造間105年5月2日LINE對話紀錄，雖記載彭毓中表示
    其安排1位工地主任張宗賢進駐工地，現場仍由彭毓中全權
    負責（原審卷第85至89頁），及證人王修彥證稱：伊擔任工
    地助理，由彭毓中支付伊工資（原審卷第266至267頁），均
    僅足認彭毓中安排張宗賢、王修彥協助其管理監造之事務，
    尚難以此反推彭毓中之給付義務包括提供現場工地主任及雜
    工各1位。范光勳另辯稱系爭管理監造合約為彭毓中製作，
    因無彭毓中違約罰則，且承攬報酬為450萬元過高，伊要求
    彭毓中修改，惟該合約既係彭毓中所製作，第6條內容自為
    彭毓中所同意云云，然委任契約受任人之給付義務範圍、報
    酬多寡等契約條件，均須經契約當事人整體考量磋商，范光
    勳既不同意系爭管理監造合約之報酬，且兩造未於該合約簽
    章，即不能僅因該合約為彭毓中草擬，而割裂契約條件認為
    彭毓中同意第6條內容。從而，范光勳辯稱兩造約定彭毓中
    之給付義務包括必須提供1名具有工地主任證照之專業人士
    、雜工1名及彭毓中共3人，要無足採，其以彭毓中未履行提
    供具工地主地證照之專業人士1名之給付義務，為同時履行
    抗辯，拒絕給付報酬，亦非可採。
　⒋按技師、承攬人之報酬及其墊款之請求權，因2年間不行使
    而消滅，民法第127條第7款固定有明文，惟本件兩造間為委
    任關係，已如前述，依民法第125條規定，委任之報酬請求
    權係於15年間不行使始消滅，並無上開2年短期時效之適用
    ，是范光勳抗辯彭毓中之報酬請求權已罹於2年時效，伊得
    拒絕給付云云，委無可採。
　㈢有關彭毓中依民法第546條第1項規定請求范光勳給付處理委
    任事務支出之必要費用即代墊款13萬4162元，有無理由：
  ⒈按受任人因處理委任事務，支出之必要費用，委任人應償還
    之，並付自支出時起之利息，民法第546條第1項定有明文。
    查范光勳委託彭毓中擔任系爭建案之工地負責人，負責系爭
    建案工地之管理及監造事宜，依范光勳自承：伊為揚展公司
    負責人，將自己擔任揚展公司負責人應執行之工程施工之管
    理監督職務，委由彭毓中承攬（原審卷第68、127頁），范
    光勳所稱「承攬」雖無可採，惟可徵其委任之範圍乃包括系
    爭建案全部工程之管理監造工作，則彭毓中因此支出之必要
    費用，得向范光勳請求償還。范光勳雖辯稱系爭建案之營造
    廠為鼎力營造有限公司（下稱鼎力公司），伊僅委任彭毓中
    管理監督鼎力公司施工，並未委任其發包與採購，彭毓中無
    須施作任何工程或負責工料，其縱支出工料費用亦非處理委
    任事務支出之必要費用；然依彭毓中所提出之LINE對話紀錄
    顯示「彭毓中：...上午在工地已先安排小莊及工班工作後
    ，有將9份廠商請款單及發票等明細資料置於您的桌上，煩
    請您查核、指正無誤後，請轉老闆核示...」（原審卷第365
    頁），可知彭毓中應處理之委任事務尚包括負責安排工班工
    作，並交付廠商請款單及發票由范光勳查核，參以范光勳曾
    持彭毓中交付由廠商祥鈦建材有限公司（下稱祥鈦公司）開
    立建材費用7,980元之統一發票，以揚展公司名義向國稅
    局申報扣抵，有統一發票、財政部北區國稅局新店稽徵所10
    8年3月13日北區國稅新店銷審字第1081228198號函附卷可稽
    （原審卷315、327頁），則彭毓中倘因處理委任事務即安排
    工班工作或協助范光勳處理廠商請款等，而支出必要費用即
    代墊款，仍得依上開規定請求范光勳償還，范光勳否認授權
    彭毓中為代墊款云云，尚無可採。
  ⒉彭毓中為系爭建案代墊給付祥鈦公司建材費用2萬6775元之事
    實，業據證人即祥鈦公司負責人廖容君證述在卷，並有祥鈦
    公司開立之統一發票影本在卷可稽（原審卷第279至281、31
    7頁），應可採信。另彭毓中為系爭建案代墊給付良鎮建材
    行常溫瀝青等費用725元、英展五金行椅子費用650元，有其
    提出之良鎮建材行、英展五金行之統一發票為憑（原審卷第
    25頁），亦堪採信。又彭毓中主張代付端午節鄰居禮1,000
    元及7月22日技師勘驗2,000元部分（參原審卷第23頁工程請
    款單編號15），就端午節鄰居禮1,000元部分，因系爭建案
    曾發生鄰損事件，於端午節送禮鄰居，係屬常情；又技師勘
    驗費2,000元部分，彭毓中於LINE通訊中已向范光勳報告墊
    付2,000元（原審卷第209頁），是彭毓中有墊付鄰居禮1,00
    0元及技師費2,000元等費用，亦可採信。
　⒊至彭毓中主張代墊五金工具材料8,532元、灌漿臨時工資與便
    當飲料9,600元、第一層水平支撐清除3萬1380元、粗工及技
    師費9萬5500元（彭毓中主張之9萬8500元－端午節鄰居禮1,0
    00元－技師勘驗費2,000元）等部分，固據提出工程請款單、
    清點單、LINE對話紀錄為證。惟上開工程請款單（原審卷第
    13頁）為彭毓中自行製作，僅有彭毓中自己之簽名，未經范
    光勳簽認，尚難憑此遽認彭毓中確有支出必要費用；另上開
    清點單（本院卷第259頁）上固有彭毓中手寫添加之「6張工
    程請款單為彭毓中代付款132,787」等字與揚展公司人員廖
    子晴之簽名及范光勳擔任負責人之揚欣營造有限公司之統一
    發票專用章，然至多僅能證明彭毓中之代理人莊善聰有將6
    張工程請款單交接予廖子晴，無法證明彭毓中確有其上所載
    之支出及該等支出係管理監造系爭建案工程之必要費用，或
    范光勳同意該等支出；又上開LINE對話紀錄（原審卷第355
    頁）固記載「彭毓中：4/26傅先生說他1天即可完成所有調
    離第2層水平支撐與拆螺絲...。范光勳：Ok」，僅能認彭毓
    中向范光勳報告水平支撐之工作進度，亦難證明彭毓中確有
    支出第1層水平支撐清除費用。而證人王修彥雖證稱：現場
    工人的工資是彭毓中暫墊的，現場施工工人的便當、午餐費
    是彭毓中先給我們錢，我們幫工人購買午餐云云（原審卷第
    266至267頁）；惟王修彥另證稱：伊有看到LINE對話紀錄，
    當時范光勳身體不適去醫院，有1筆款項要付，彭毓中有用L
    INE跟范光勳說要彭毓中先處理，伊看到的是彭毓中的手機
    （原審卷第272頁），然遍觀彭毓中提出之LINE對話紀錄均
    無此相關對話（原審卷第353至378頁），是王修彥之證詞是
    否可信，尚非無疑；況王修彥證述之「現場工人」所指為何
    ，尚有不明，且除特別約定，工人本應自行支付便當飲料費
    用，營造廠、建設公司及范光勳均無負擔之義務；此外，彭
    毓中主張之上開項目支出均無收據、統一發票或領受人簽領
    之領據，王修彥之證詞既有疑義，即不能為彭毓中有利之證
    明。是彭毓中主張支出上開代墊款，尚難採取。
　⒋依上所述，彭毓中主張代墊給付祥鈦公司建材費用26,775元
    、良鎮建材行常溫瀝青等費用725元、英展五金行椅子費用6
    50元、端午節鄰居禮1,000元、105年7月22日技師勘驗費2,0
    00元，合計31,150元部分，固可採信，然揚展公司已給付彭
    毓中零用金4萬2000元，為彭毓中自承在卷（原審卷第7至9
    頁），則彭毓中向揚展建設公司領取之零用金尚足以給付此
    部分費用，不得再向范光勳請求。從而，彭毓中依民法第54
    6條第1項規定，請求范光勳給付代墊款13萬4162元，為無理
    由
　㈣有關范光勳之抵銷抗辯是否有據？
　⒈本件范光勳應給付彭毓中委任報酬10萬1613元，已如前述。
    范光勳辯稱彭毓中指示錯誤之施工方法及不按圖施工，所為
    瑕疵給付及加害給付，導致損害鄰房，致伊受有賠償鄰損48
    萬4837元之損害，得依民法第227條第1項、第544條規定，
    請求彭毓中如數賠償，並與應給付彭毓中之金額抵銷。查系
    爭建案於施工中固有發生鄰損事件，惟范光勳辯稱鄰損發生
    原因是現場工人未按圖施作超挖水溝，彭毓中則主張鄰損原
    因為范光勳指示超挖地下室深度及未設鋼軌樁與木層板擋住
    土壓（本院卷第318頁），然究為何者不明，而系爭建案乃
    由營造廠商承攬施工，彭毓中雖受范光勳委任負責系爭建案
    之管理監造工作，惟該鄰損事件發生之原因不明，范光勳並
    未舉證證明鄰損之原因係可歸責彭毓中之事由所致，即不能
    證明彭毓中有未盡善良管理人義務之可歸責事由，范光勳指
    稱彭毓中有瑕疵給付及加害給付云云，委屬無據。范光勳既
    不能證明對彭毓中有損害賠償債權存在，其抗辯以對彭毓中
    之損害賠償債權與其應給付彭毓中之報酬為抵銷云云，核屬
    無據。
　⒉范光勳另抗辯彭毓中有不完全給付工地主任情事，而有工地
    主任證照之人月薪至少為5萬元，彭毓中溢領4個月報酬合計
    20萬元，伊得依民法第179條規定請求返還，並與應給付彭
    毓中之金額抵銷。然提供1名具有工地主任證照之人並非彭
    毓中之給付義務，已如前述，難認其有何不完全給付情事，
    是范光勳上開所辯，亦非可採。
六、綜上所述，彭毓中依委任法律關係，請求范光勳給付10萬16
    13元，及自起訴狀繕本送達（本件起訴狀繕本於107年9月12
    日送達於范光勳，有送達證書為證，見原審卷第37頁）翌日
    即107年9月13日起至清償日止，按週年利率5%計算之利息，
    為有理由，應予准許。逾此部分之請求，為無理由，不應准
    許。原審各為兩造不利之判決，理由雖非盡同，但結果無異
    ，仍應予以維持。兩造上訴意旨，各指摘原判決不當，求予
    廢棄，非有理由，應予駁回。　　
七、本件事證已臻明確，兩造其餘攻防方法及所提證據，核與判
    決結果不生影響，爰不予逐一論駁，附此敘明。
八、據上論結，本件兩造上訴均為無理由，依民事訴訟法第436
　　條之1第3項、第449條第1項、第78條，判決如主文。
中　　華　　民　　國　　110 　年　　11　　月　　10　　日
                  民事第六庭    審判長法　官　許純芳
　　　　　　　　　
                                      法　官  杜慧玲
　　　　　　　　　　　　　　　　　　　
　　　　　　　　　　　　　　          法　官　蕭清清
以上正本係照原本作成。
本判決不得上訴。
中　　華　　民　　國　　110 　年　　11　　月　　10　　日
                                      書記官  林家鋐